臺灣高等法院臺中分院刑事判決　　　　　　　　　九十一年度上易字第二三二號
　　上　訴　人
　　即　自訴人　乙○○
　　被　　　告　甲○○
右上訴人因被告傷害案件，不服臺灣彰化地方法院九十一年度自字第七九號中華民國
九十一年九月十七日第一審判決，提起上訴，本院判決如左：
      主  文
原判決撤銷。
甲○○傷害人之身體，處有期徒刑伍月，如易科罰金，以佰元折算壹日。
      事  實
一、甲○○於民國九十一年七月十三日晚上十點許載其配偶王金玉前往陳福生位於彰
    化縣芳苑鄉○○村○○路○○段四十號住處，欲找王建保談所承租土地耕種之事
    ，另盧國住則搭乘友人之汽車共同前往該處，甲○○到達後即先去加油，由王金
    玉與王建保談承租土地耕種之事，當王金玉與王建保談完事情，另由盧國住與王
    建保談事情時，乙○○突然到屋前與王金玉發生爭執並相罵，乙○○並朝王金玉
    丟擲椅子，此時甲○○加油完返回陳福生住處見狀，甲○○竟基於普通傷害之故
    意，從其自小客車後行李廂拿出鋁棒一支，並持鋁棒毆打乙○○頭部，致乙○○
    因而受有頭部外傷併頭顱撕裂傷五公分、疑似腦震盪之傷害，之後甲○○隨即開
    車將王金玉載離現場。
二、案經乙○○提起自訴。
      理  由
一、訊據被告甲○○矢口否認右揭犯行，辯稱：當時伊是看到乙○○拿藤椅打伊太太
    ，伊要搶藤椅時順手把自訴人推開，以致自訴人去撞到門，伊並未持鋁棒朝自訴
    人乙○○頭部重擊云云。惟查，右揭事實業據自訴人乙○○指訴甚詳，並有診斷
    書一份在卷可稽；且證人陳福生於原審到庭證稱：當天伊與王建保、陳參寶及乙
    ○○一起在騎樓下泡茶，後來因伊喉嚨手術身體感到不適，所以就到客廳裡面休
    息，當天甲○○的太太是要來找王建保的，至於她要找王建保何事伊不知道，當
    天乙○○與甲○○的太太是有發生口角，歷時約有三、五分鐘之久，但是伊不知
    道她們爭執的內容，至於有無拉扯伊並不知道，因為伊人不舒服在客廳休息而沒
    有出來看，當她們發生爭執時甲○○並不在場，但當伊從客廳出來時就看見甲○
    ○開車來，然後甲○○就從後行李廂拿出鋁棒朝乙○○頭部重擊等語；證人陳參
    寶亦於原審到庭證稱：當天伊在服務處泡茶，一開始有伊、自訴人、陳福生及王
    建保在一起泡茶，後來甲○○到的時候什麼都沒有說，就從後車廂拿出鋁棒朝乙
    ○○頭部重擊，當時甲○○朝乙○○頭部重擊一下之後什麼話都沒有說就開車離
    開，至於乙○○與甲○○是否有何糾紛伊不清楚等語；又證人王建保於原審到庭
    證稱：當天有伊、自訴人乙○○、陳福生、陳參寶、綽號世界的人及被告甲○○
    的太太在場，一開始渠等在聊天，可是當被告到了之後，沒說什麼就持鋁棒往乙
    ○○的頭部重擊，然後甲○○就開車離開了，並把甲○○的太太載走了等語；再
    證人盧國住於原審到庭證稱：當天伊是被友人開車載到陳福生住處，而甲○○與
    甲○○之妻王金玉是開另一輛車與伊一起到陳福生住處要去找王建保，當王金玉
    與王建保談完事情後，換成伊與王建保說事情的時候，此時正在打牌之自訴人乙
    ○○突然到屋前與王金玉發生爭執並相罵，後來雙方拉扯後，伊有看到自訴人朝
    王金玉丟擲椅子，不知有無丟擲到王金玉，這時伊就趕快去維護王金玉，這時候
    甲○○也到現場了，現場一片混亂，當甲○○與王金玉離開時，伊看到自訴人的
    頭部在流血，就向王建保說：趕快送自訴人乙○○去醫院等語。綜合以上證人所
    述，足認當天證人盧國住係搭乘朋友之車與被告及證人王金玉（開另一輛車）一
    起到證人陳福生住處欲找證人王建保，當證人王金玉與證人王建保談完事情後，
    證人盧國住與證人王建保正在談事情時，正在打牌之自訴人即到屋前與證人王金
    玉發生爭執並相罵，後來雙方拉扯後，自訴人並朝證人王金玉丟擲椅子，此時被
    告到達現場見狀，即從後車廂拿出鋁棒朝自訴人頭部重擊一下後，即開車將證人
    王金玉載離現場，應堪認定。至於證人王金玉即被告之配偶雖於原審到庭證稱：
    當天晚上伊先生甲○○騎摩托車載伊去陳福生住處找王建保談所承租土地耕作之
    事，乙○○本來是在打牌，後來突然到屋前說一些不實在的事情，所以後來伊就
    站在門口與她開罵，一開始乙○○是先以骰子丟伊，之後沒有多久我就被乙○○
    丟擲東西（當時伊是背對著自訴人），這情形甲○○也有看到，所以甲○○就將
    她推倒，至於她撞到什麼東西伊不知道云云，惟證人王金玉係被告之配偶，其就
    與自訴人爭執部分所證雖係事實，惟就被告是否持鋁棒毆打自訴人部分因涉及被
    告是否涉有傷害罪嫌，所證難免有偏頗之虞，故其此部份所證尚難憑信；另證人
    盧國住於原審雖另證稱當時伊並未看到甲○○持鋁棒往自訴人頭部重擊云云，然
    查，證人當時係前往維護王金玉，且被告持鋁棒僅朝向自訴人毆擊一下即行離去
    ，證人盧國住對被告之行為或未遑注意致未目睹，所證尚難為有利於被告之認定
    。本案事證已臻明確，被告上開辯解要係事後避重就輕之詞，不足採信，其犯行
    堪以認定，自應依法論科。
二、核被告所為，係犯刑法第二百七十七條第一項之傷害人之身體罪。原審認被告犯
    罪事證明確，予以論罪科刑，固非無見，惟查，人體之頭部係重要部位，以普通
    傷害之犯意持鋁棒毆擊人體之頭部，極易肇致生命、身體不可預測之重大危害，
    而被告係一年富力強之男子，竟持鋁棒朝身為女性之自訴人頭部毆打，足見其惡
    性匪淺，原審就法定刑為：「三年以下有期徒刑，拘役或一千元以下罰金」之傷
    害犯行，僅量處被告有期徒刑三月，尚嫌過輕，自屬可議，自訴人亦執此指摘原
    判決不當，為有理由，應由本院將原判決撤銷改判。爰審酌上情及被告尚未與自
    訴人和解，賠償損害，犯後未能坦認犯行之態度，及念被告當時係見其懷孕（最
    後一次月經為九十一年六月八日）之妻王金玉遭自訴人以椅子丟擲，一時情緒失
    控，始對自訴人痛下重手等一切情狀，量處如主文第二項所示之刑，並諭知易科
    罰金之折算標準，以示懲儆。至被告另陳稱其妻王金玉因遭被告以椅子丟擲而流
    產，並提出診斷證明書乙紙為憑，然依診斷證明書之記載，王金玉係於九十一年
    八月二十一日因不完全流產而行子宮內容物刮除手術，彼時已距本案發生時間月
    餘，尚乏證據足以證明王金玉之流產與遭自訴人以椅子丟擲之間有何相當因果關
    係；退步言之，縱認兩者間有相當因果關係，亦係自訴人是否應負傷害刑責之問
    題，自不能憑此而解免被告之刑責，附予敘明。
據上論結，應依刑事訴訟法第三百六十九條第一項前段、第三百六十四條、第三百四
十三條、第二百九十九條第一項前段，刑法第二百七十七條第一項、第四十一條第一
項前段，罰金罰鍰提高標準條例第一條前段、第二條，判決如主文。
中      華      民      國      九十一      年    十二      月    五    日
                                   臺灣高等法院臺中分院刑事第四庭
                                         審判長法  官  洪  耀  宗
                                     法  官  蕭  錦  鍾
                                               法  官  江  德  千
右正本證明與原本無異。
不得上訴。
                                               書記官  吳  麗  琴
中      華      民      國    九十一     年     十二      月     六     日
【附錄論罪科刑法條】
刑法第二百七十七條第一項：
傷害人之身體或健康者，處三年以下有期徒刑，拘役或一千元以下罰金。
                                                                        Ｋ
